【裁判字號】    92,簡上,120
【裁判日期】    921231
【裁判案由】    電子遊戲場業管理條例
【裁判全文】
臺灣雲林地方法院刑事判決                        九十二年度簡上字第一二號
    上  訴  人
    即  被  告  丙○○
    選任辯護人  簡承佑律師
                李佳蓉律師
右上訴人因違反電子遊戲場業管理條例案件，不服本院斗六簡易庭九十二年度六簡字
第三三三號於中華民國九十二年八月十八日所為第一審簡易判決（聲請簡易判決處刑
案號：九十二年度偵字第三一三一號、第三一六二號），提起上訴，本院管轄第二審
之合議庭判決如左︰
    主  文
上訴駁回。
    事  實
一、丙○○明知未依電子遊戲場業管理條例，向主管機關辦理營利事業登記，依法不
    得經營電子遊戲場業，竟基於概括犯意，連續自民國九十二年七月七日起，迄同
    年月十三日止之期間內，以每月新臺幣（下同）一萬五千元之酬勞僱用與其具有
    犯意聯絡之甲○○（業經判決確定），在雲林縣內各夜市，擺設電子遊戲機具供
    人玩樂，而經營電子遊戲場業。嗣為警於同年月九日下午十時四十分許，在雲林
    縣古坑鄉○○村○○路夜市內查獲，並當場扣得喜從天降麻將二台、海洋雙星樸
    克牌七台、皇冠金鐘水果盤五台等及ＩＣ板共十四塊；復於同年月十三日下午八
    時四十分許，在光復路夜市內查獲，並當場扣得海洋雙星樸克牌九台、水果盤六
    台、大滿貫二台、喜從天降一台等電動玩具十八台。
二、案經雲林縣警察局斗南分局、虎尾分局報告臺灣雲林地方法院檢察署檢察官偵查
    後聲請簡易判決處刑。
    理  由
一、訊據被告丙○○坦承右揭未經申請而在夜市擺設電子遊戲機營業之事實，惟辯稱
    ：她已經離婚，本身罹患慢性肝炎，又有小孩待扶養，為環境所迫，才犯下本件
    犯行，請求從輕量刑。辯護人則以：(1)被告雖在夜市擺設電子遊戲機，但無固定
    營業場所，無從為營利事業登記，非電子遊戲場業管理條例所規範之營利事業，
    難認被告之行為違反該條例第十五條、第二十二條之規定。(2)綜認被告之行為違
    反電子遊戲場業管理條例第二十二條之規定，然詳如附表所示之扣案機具並非被
    告所有，且電子遊戲場業管理條例第二十二條規定所要處罰者，為行為人怠於辦
    理營利事業登記，而使主管機關在管理上發生困難之不作為，但扣案之電子遊戲
    機具並非被告不辦理營利事業登記之犯罪之工具，故不應宣告沒收等情置辯。
二、被告右揭未經申請而在夜市擺設電子遊戲機營業的事實，除經其自白外，並經證
    人黃士田、林勝國、林美均、張進峰證述明確，復有臨檢紀錄表二紙、現場照片
    一張在卷可參，且有詳如附表所示之電子遊戲機具三十二台、電玩ＩＣ板十四塊
    扣案可稽，依據上開補強證據，已足資證明被告前開自白之真實性，是被告未經
    申請而在右揭時間、地點擺設電子遊戲機營業的事實，應可認定。
三、關於被告在夜市擺設電子遊戲機，但無固定營業場所，無從為營利事業登記，其
    行為是否違反電子遊戲場業管理條例第十五條、第二十二條之規定？
  (一)經營電子遊戲場業，應依公司法或商業登記法辦理公司或商業登記；未依電子遊
    戲場業管理條例規定辦理營利事業登記者，不得經營電子遊戲場業，電子遊戲場
    業管理條例第十條第一項前段、第十五條分別定有明文。
  (二)政府係為維護社會安寧、善良風俗、公共安全及國民身心健康，始有制定該條例
    以管理電子遊戲場業，此為該條例第一條開宗明義所明定，因此該條例對於電子
    遊戲場業之營業場所，有應距離國民中、小學．．．等機構五十公尺以上之規定
    。又如有犯組織犯罪防制條例等罪，經有罪判決確定等人，均不得充任電子遊戲
    場業之負責人或營業場所管理人。．．．凡此規定均為達成上開之立法目的，亦
    為經營電子遊戲場業有別於一般營利事業之特殊規定，因此該條例除於第十條第
    一項前段明定「經營電子遊戲場業，應依公司法或商業登記法辦理公司或商業登
    記」外，更於同條例第十五條明定「未依本條例規定辦理營利事業登記者，不得
    經營電子遊戲場業。」
  (三)因此，即使符合公司法或商業登記法之規定經合法成立之公司或商業，凡未符合
    該條例之規定，依該條例規定辦理營利事業登記者，均不得經營電子遊戲場業，
    至於商業登記法第四條所謂一般小規模商業或非屬營利事業登記管理規則及所得
    稅法所規範之營利事業，縱可經營其他非違法之商業，亦不得經營電子遊戲場業
    ，更毋庸待言。此觀同條例第十六條所定「非電子遊戲場業之其他營利事業，不
    得就其營業場所，供他人設置電子遊戲機營業」之規定，更屬明確，因此凡有違
    反該條例第十五條之規定者，即應適用同條例第二十二條之規定處罰。不因是否
    為上開小規模商業，或是否屬營利事業登記管理規則及所得稅法所規範之營利事
    業，而有不同。
  (四)從而，不能取得營利事業登記證之處所，當然更不得經營電子遊戲場業。是辯護
    人以前詞置辯，認被告行為未違反電子遊戲場業管理條例第十五條、第二十二條
    之規定，即非可採。是本件事證明確，被告未辦理營利事業登記而經營電子遊戲
    場業之犯行，堪以認定。
四、查被告未依規定辦理營利事業登記，即擺設電子遊戲機供不特定客人把玩，擅自
    經營電子遊戲場業，核其所為係違反電子遊戲場業管理條例第十五條之規定，應
    依同條例第二十二條規定處罰。又被告丙○○與甲○○間，就上開違反電子遊戲
    場業管理條例第十五條、第二十二條之犯行間，有犯意聯絡及行為分擔，均為共
    同正犯。被告先後多次違反電子遊戲場業管理條例第十五條、第二十二條之犯行
    ，時間緊接，方法相同，觸犯構成要件相同之罪名，顯係基於概括犯意為之，為
    連續犯，依刑法第五十六條之規定，應論以一罪，並加重其刑。
五、原審以被告罪證明確，因而適用電子遊戲場業管理條例第二十二條，刑法第十一
    條前段、第五十六條、第二十八條、第四十一條第一項前段，罰金罰鍰提高標準
    條例第二條之規定，並審酌被告犯罪之動機、目的、手段、智識程度、造成之危
    害及犯罪後態度等一切情狀，量處被告有期徒刑五月，並諭知易科罰金之折算標
    準，並說明詳如附表所示之扣案物品，係被告所有供本件犯罪所用之物，應依刑
    法第三十八條第一項第二款規定，宣告沒收。經核其認事用法，均無違誤，量刑
    亦稱妥適。被告上訴意旨，以原審量刑過重為由，指摘原判決不當。惟原審係因
    檢察官原欲准許被告為緩起訴處分，詎被告竟不知悔改又再犯本件之罪，方取消
    上開對於被告緩起訴處分之准許，逕為聲請簡易判決處刑，且為杜絕被告心存僥
    倖再犯罪，而向本院請求判處被告有期徒刑六月，原審斟酌上開因素，而判處被
    告有期徒刑五月。是被告既不知警惕而再犯罪，自應量處較重之刑度，且被告縱
    因健康狀況不佳或家中經濟窘困，而值得同情，亦不得從事犯罪行為而賺取利益
    ，故被告以原審判刑過重為由，指摘原判決不當，難認有理由，應予駁回。再者
    ，辯護人另辯稱扣案之電子遊戲機具，應不適用刑法第三十八條規定諭知沒收。
    惟按詳如附表所示之電子遊戲機具係被告所有，業經被告於偵查中坦承係其所有
    （見九十二年度偵字第三一三一號卷第六頁、九十二年度偵字第三一六二號卷第
    十頁），並經共犯甲○○供述是被告丙○○所有在卷（見九十二年度偵字第三一
    六二號卷第八頁），故扣案之電子遊戲機具是被告丙○○所有之事實，應堪認定
    。又「電子遊戲場業管理條例第十五條規定之未依本條例規定辦理營利事業登記
    者，不得經營電子遊戲場業，係以未依該法為營利事業登記即經營電子遊戲場業
    為犯罪構成要件，意指行為人除有未依法登記之消極行為外，尚有經營電子遊戲
    場業之積極行為，始足當之，此與一般純粹消極不作為之犯罪，並非完全相同」
    （最高法院九十年度台非字第一七三號判決要旨參照），從而原審以扣案之電子
    遊戲機具係被告直接供未辦理營利事業登記而經營電子遊戲場業之犯罪工具，而
    適用刑法第三十八條第一項第二款規定，就詳如附表所示之電子遊戲機具三十二
    台、電玩ＩＣ板十四塊併予宣告沒收，並無不當。是辯護人以前詞置辯，而指摘
    原判決不當，亦無理由，應予駁回。另原審主文諭知扣案之電子遊戲機三十二「
    一」台，均沒收，其中「一」之部分，顯係誤寫，應予更正，附此敘明。
據上論斷，應依刑事訴訟法第四百五十五條之一第三項、第三百六十八條，判決如主
文。
本案經檢察官乙○○到庭執行職務。
中      華      民      國      九十二  年      十二    月    三十一    日
                                      臺灣雲林地方法院刑事第一庭
                                          審判長法  官  康  樹  正
                                                法  官  楊  欣  怡
                                                法  官  許  佩  如
右正本證明與原本無異。
不得上訴。
                                                書記官  張  菀  純
中      華      民      國      九十二  年      十二    月    三十一    日
附錄本案論罪科刑法條全文：
電子遊戲場業管理條例第十五條：
  未依本條例規定辦理營利事業登記者，不得經營電子遊戲場業。
電子遊戲場業管理條例第二十二條：
  違反第十五條規定者，處行為人一年以下有期徒刑、拘役或科或併科新臺幣五十萬
  元以上二百五十萬元以下罰金。
附表：
  ┌─────┬────────────────────────────┐
  │ 編  號   │    扣    案    物    品    名    稱    及   數    量   │
  ├─────┼────────────────────────────┤
  │    一    │喜從天降麻將台二台（含ＩＣ板二塊）。                    │
  ├─────┼────────────────────────────┤
  │    二    │海洋雙星樸克牌七台（含ＩＣ板七塊）。                    │
  ├─────┼────────────────────────────┤
  │    三    │皇冠金鐘水果盤五台（含ＩＣ板五塊）。                    │
  ├─────┼────────────────────────────┤
  │    四    │海洋雙星樸克牌九台。                                    │
  ├─────┼────────────────────────────┤
  │    五    │水果盤六台。                                            │
  ├─────┼────────────────────────────┤
  │    六    │大滿貫二台。                                            │
  ├─────┼────────────────────────────┤
  │    七    │喜從天降一台。                                          │
  └─────┴────────────────────────────┘


司法院資訊處製作；財團法人民間司法改革基金會備份。
